【裁判字號】    98,易,1230
【裁判日期】    981230
【裁判案由】    詐欺
【裁判全文】
臺灣高雄地方法院刑事判決              98年度易字第1230號
公  訴  人  臺灣高雄地方法院檢察署檢察官
被      告  丙○○
上列被告因詐欺案件，經檢察官提起公訴（98年度偵字第21007
號），本院判決如下：
    主  文
丙○○幫助犯詐欺取財罪，處有期徒刑伍月，如易科罰金，以新
臺幣壹仟元折算壹日。緩刑貳年。
    事  實
一、丙○○明知目前國內社會上層出不窮之不法份子為掩飾渠等
    不法行徑，避免執法人員之追究及處罰，經常利用他人之存
    款帳戶、印章、存摺、提款卡及密碼轉帳，以確保犯罪所得
    之不法利益並掩人耳目，因此，在客觀可以預見一般取得他
    人金融存款帳戶使用之行徑，常與財產犯罪所需有密切關連
    。然其竟因只顧自己尋找工作，仍基於縱有人持其所有之帳
    戶作為詐欺之犯罪工具，亦不違背其本意之幫助詐欺犯意，
    於民國97年7 月27日某時許，在高雄市○○路與建國路路口
    ，將其申辦之臺灣土地銀行小港分行帳號000000000000號帳
    戶存摺、提款卡及密碼等物，提供予真實姓名年籍不詳，自
    稱「黃先生」之人及其所屬之詐欺集團成員使用；而該詐騙
    集團取得丙○○之帳戶存摺等物後，即共同基於為自己不法
    所有之詐欺取財犯意聯絡，由集團中某成員，於97年8 月1
    日8 時許，撥打電話向甲○○（原名林宜潔）聲稱係之前騙
    取其新臺幣（下同）1,007,400 元之歹徒，並誆以需再行匯
    款26萬元，才能匯還全部款項等訛詞，致甲○○陷於錯誤，
    於97年8 月1 日14時41分許，依指示匯款274,700 元至丙○
    ○所有之臺灣土地銀行小港分行帳號000000000000號帳戶內
    ，旋遭提領一空。嗣因甲○○發覺有異，報警處理循線查悉
    上情。
二、案經高雄市政府警察局小港分局報告臺灣高雄地方法院檢察
    署檢察官偵查起訴。
    理  由
一、本件被告丙○○所犯係死刑、無期徒刑、最輕本刑為3 年以
    上有期徒刑以外之罪，其於準備程序中就被訴事實為有罪之
    陳述，經法官告知簡式審判程序之旨，並聽取檢察官及被告
    之意見，經合議庭評議後，裁定進行簡式審判程序。又本件
    卷內之人證、物證、書證等證據，依刑事訴訟法第273 條之
    2 規定，不受第159 條第1 項關於傳聞法則規定之限制，依
    法均有證據能力，合先敘明。
二、上開被告提供其金融帳戶存摺、提款卡及密碼予詐騙集團使
    用，取得該等資料之詐騙集團曾經利用而遂行向他人詐欺取
    財之事實，業經被告於本院審理中坦承不諱，核與被害人甲
    ○○於警詢陳述遭人詐騙經過情形，互相合。復有丙○○
    之臺灣土地銀行小港分行帳號000000000000號帳戶開戶基本
    資料、客戶歷史交易明細查詢單，以及被害人甲○○之取款
    憑條、大眾銀行帳號000000000000號帳戶存摺內頁交易資料
    、行動電話通話紀錄等件附卷可稽，足認被告之自白，應與
    事實相符，自得為認定犯罪之依據。按金融帳戶為個人之理
    財工具，而金融存款帳戶，攸關存戶個人財產權益之保障，
    專屬性甚高，衡諸常理，若非與本人有密切關係，不可能提
    供個人帳戶供他人使用，又參以坊間報章雜誌及其他新聞媒
    體，對於以簡訊通知中獎或其他類似之不法犯罪集團，經常
    利用大量收購之他人存款帳戶，以隱匿其等詐欺取財犯罪之
    不法行徑，規避執法人員之查緝，並掩飾、確保因自己犯罪
    所得之財物，類此在社會上層出不窮之案件，亦多所報導及
    再三披露，則依一般人之社會生活經驗，苟見他人不自己申
    請開立帳戶而蒐集不特定人之帳戶使用，衡情應可預見收集
    之帳戶乃係被利用為與財產有關之犯罪工具，而被告於偵查
    及本院審理時均自承其因應徵工作而交付存摺等帳戶資料予
    該不詳人士時，同時亦認知交付該等帳戶資料予他人可能會
    遭不法利用等語（98年度偵字第21007 號卷第6 頁；98年度
    易字第1230號卷第37頁），足見被告係在可預見其將帳戶提
    供不相識之人使用，可能會幫助犯罪集團作為不法收取他人
    款項之用及掩飾或隱匿重大犯罪所得財物之情況下，仍基於
    幫助詐欺之不確定故意提供該帳戶資料予他人使用至明。本
    件事證明確，被告犯行堪以認定，應依法論科。
三、按刑法上之幫助犯，係對於犯罪與正犯有共同之認識，而以
    幫助之意思，對於正犯資以助力，而未參與實施犯罪之行為
    者而言（最高法院75年度台上字第1509號、84年度台上字第
    5998號、88年度台上字第1270號判決參照）。是以，如未參
    與實施犯罪構成要件之行為，且係出於幫助之意思提供助力
    ，即屬幫助犯，而非共同正犯。查本件被告提供其金融機構
    帳戶予他人使用，使他人得基於詐欺取財之犯意，向被害人
    施用詐術，致使被害人陷於錯誤而交付款項，以遂行詐欺取
    財之犯行，然被告單純提供其金融機構帳戶予他人使用之行
    為，並不等同於向被害人施以欺罔之詐術行為，此外，復無
    其他證據證明被告有參與詐欺取財犯行之構成要件行為，故
    被告提供其金融機構帳戶予他人使用之行為，係對於他人遂
    行詐欺取財之犯行資以助力。是核被告所為，係犯刑法第30
    條第1 項前段、第339 條第1 項之幫助詐欺取財罪。被告係
    幫助犯，爰依刑法第30條第2 項規定減輕其刑。爰審酌被告
    提供金融機構帳戶予他人使用，不僅造成執法機關不易查緝
    犯罪行為人，助長經濟犯罪風氣，更造成被害人求償上之困
    難，固有不該，惟念及被告於本院審理時坦認犯行，態度尚
    佳，且與被害人甲○○達成和解，賠償被害人部分損失金額
    5 萬元，顯有悔意，並獲被害人之諒解，而表明不願再行追
    究被告刑、民事責任，有和解書及本院98年12月24日準備程
    序筆錄存卷可參（98年度易字第1230號卷第24頁、第31頁）
    ，及被告無任何犯罪前科，素行良好，有臺灣高等法院被告
    前案紀錄表在卷可考等一切情狀，量處有期徒刑5 月，並諭
    知以1,000 元折算1 日為易科罰金之折算標準，以資懲儆。
四、末查，被告未曾因故意犯罪受有期徒刑以上刑之宣告，素行
    良好，已如前述，其因失業甚久而急欲找尋工作維持家計，
    而一時失慮致為本件犯行，且於本院審理時坦承犯行，復積
    極與被害人達成和解，並盡其所能賠償被害人損失，亦如前
    述，足認被告深具悔意，經此偵、審及判罪科刑之宣告教訓
    ，應知所警惕，信無再犯之虞，是本院認被告所受之宣告刑
    ，以暫不執行為當，爰併予宣告緩刑2 年，以啟自新。
據上論斷，應依刑事訴訟法第273 條之1 、第284 條之1 、第29
9 條第1 項前段，刑法第339 條第1 項、第30條第2 項、第41條
第1 項前段、第74條第1 項第1 款，刑法施行法第1 條之1 ，判
決如主文。
本案經檢察官乙○○到庭執行職務。
中    華    民    國    98    年    12    月    30    日
                  刑事第八庭  法  官  蔣志宗
以上正本證明與原本無異。
如不服本判決應於收受送達後10日內向本院提出上訴書狀，並應
敘述具體理由；如未敘述上訴理由者，應於上訴期間屆滿後20日
內向本院補提理由書（均須按他造當事人之人數附繕本）「切勿
逕送上級法院」。
中    華    民    國    98    年    12    月    30    日
                              書記官  李崑良
附錄本判決論罪科刑之法條：
刑法第30條
幫助他人實行犯罪行為者，為幫助犯。雖他人不知幫助之情者，
亦同。
幫助犯之處罰，得按正犯之刑減輕之。
刑法第339條
意圖為自己或第三人不法之所有，以詐術使人將本人或第三人之
物交付者，處5 年以下有期徒刑、拘役或科或併科1 千元以下罰
金。
以前項方法得財產上不法之利益或使第三人得之者，亦同。
前二項之未遂犯罰之。
刑法施行法第1 條之1
中華民國94年1 月7 日刑法修正施行後，刑法分則編所定罰金之
貨幣單位為新臺幣。
94年1 月7 日刑法修正時，刑法分則編未修正之條文定有罰金者
，自94年1 月7 日刑法修正施行後，就其所定數額提高為30倍。
但72年6 月26日至94年1 月7 日新增或修正之條文，就其所定數
額提高為3倍。

司法院資訊處製作；財團法人民間司法改革基金會備份。
